福建金門地方法院刑事判決　　　　　　　　99年度訴字第48號
公　訴　人　福建金門地方法院檢察署檢察官
被　　　告　汪永富
指定辯護人　陳素鶯律師
被　　　告　洪子誠
上列被告因貪污治罪條例案件，經檢察官提起公訴（99年度偵字
第240號、99年度偵字第313號），本院判決如下：
    主  文
汪永富依據法令從事於公務之人員，關於違背職務之行為，收受
賄賂，處有期徒刑壹年陸月。緩刑肆年，緩刑期間付保護管束，
並向指定之政府機關、政府機構、行政法人、社區或其他符合公
益目的之機構或團體，提供貳佰小時之義務勞務。褫奪公權年
。扣案七星牌香菸玖包、長壽牌香菸壹包，及其餘犯罪所得財物
七星牌香菸貳拾壹包及長壽牌香菸拾壹包之價額共新臺幣壹仟伍
佰肆拾元沒收。
洪子誠不具公務員身分，對於公務員關於違背職務之行為，交付
賄賂，處有期徒刑柒月。褫奪公權年。
    事  實
一、汪永富於民國98年5月11日分發至福建金門監獄（下稱：金
    門監獄）服替代役，負責輔助安全警戒及助勤勤務，為一般
    替代役之警察役。服役期間，先後擔任門禁管制、監看受刑
    人等勤務。99年1月26日至同年4月1日止，則擔任外農場日
    勤協助戒護收容人作業，為依據法令授權而從事於公共事務
    ，且具有法定職務權限之公務員；洪子誠係因竊盜案件，於
    99年2月25日，經檢察官發交金門監獄服刑之受刑人。二人
    均明知香菸為法務部所屬監獄所管制物品，僅得由監獄合作
    社販賣，禁止受刑人夾帶入監及管理人員為受刑人傳遞。洪
    子誠於98年8月7日因案羈押於福建金門看守所時認識汪永富
    ，其後交保在外，某日在街上巧遇汪永富而取得汪永富門號
    0000000000號手機號碼。98年12月間，洪子誠因竊盜案件被
    判處有期徒刑8月確定，經通知應於99年2月25日報到服刑，
    因自己有吸菸習慣，雖嗜好七星牌洋菸，礙於金門監獄僅販
    賣長壽牌香菸，有意請汪永富傳遞長壽牌香菸入監供其吸用
    。於是於同年月23日，在金門縣金城鎮○○街12號自宅，把
    記載汪永富上述手機號碼之紙條交給不知情的母親楊麗華，
    並告訴楊麗華至金門監獄面會時，若其比1的手勢，代表要
    購買1條七星牌香菸交給汪永富，請楊麗華打上述手機號碼
    約汪永富見面交付香菸。翌（24）日，洪子誠基於對公務員
    違背職務之行為行求賄賂之犯意，即打上述手機號碼約汪永
    富在金門縣金湖鎮○○路1之11號金門農工職業學校側門見
    面，當場交給汪永富2條長壽牌香菸（每條10包，每包市價
    新臺幣【下同】35元），商請汪永富夾帶入監供其施用，並
    將提供七星牌香菸供汪永富吸用，所交付之長壽牌香菸，汪
    永富亦得部分留供自己吸用，以為報償，向汪永富行求賄賂
    。汪永富當場應允，明知違背職務而期約賄賂。嗣洪子誠準
    時報到入監服刑，楊麗華於翌日（26日）下午至金門監獄與
    洪子誠會面，洪子誠即以上述方法，比2手勢，暗示楊麗華
    買2 條七星牌香菸交給汪永富。楊麗華於面會後翌（27）日
    撥汪永富上述手機門號，約汪永富在金門縣金湖鎮○市里○
    ○路7號7-11便利商店見面，並確認雙方身分後，楊麗華即
    進入便利商店內購買2條七星牌香菸（每條10包，每包市價
    55元），當場交給汪永富收受之。洪子誠並利用受刑人放風
    運動的機會，請汪永富把先前交給汪永富的長壽牌香菸交予
    蔡其炘轉交即可。於是汪永富於99年3月初某日，在該監舍
    房茶水間，交給蔡其炘4包長壽牌香菸，蔡其炘將其中2包轉
    交予洪子誠。復於同年月中旬某日下午5時許，以同一方法
    將4包長壽牌香菸交給蔡其炘轉交予洪子誠吸用，接續二次
    違反禁止管理人員為受刑人傳遞香菸之禁令，而為違背職務
    之行為。洪子誠則於稍後與楊麗華會面時，亦以上述相同方
    法，暗示楊麗華購買七星牌香菸1條交予汪永富。於是楊麗
    華於99 年3月29日下午5時30分許，以同一方法聯絡汪永富
    在相同地點見面，並至同一家7-11便利商店購買1條七星牌
    香菸交給汪永富。汪永富明知係賄賂而收受之。嗣金門監獄
    獲悉汪永富私下與受刑人洪子誠往來密切，於同年月30日主
    動調查，汪永富自白全部犯行，並主動繳出賄賂七星牌香菸
    9包、長壽牌香菸1包，並繳交犯罪所得即賄賂七星牌香菸21
    包、長壽牌香菸11包之價額1,540元（此部分已被汪永富用
    罄）。
二、案經福建金門監獄移送福建金門地方法院檢察署檢察官偵查
    後起訴。
    理  由
一、證據能力之認定：本件公訴人所提出之證據，被告及其辯護
    人均同意作為證據；指定辯護人所提出之證據，公訴人於言
    詞辯論終結前亦未聲明異議，本院審酌兩造提出之證據之作
    成情況，並無違法或不當之情形，依照刑事訴訟法第159條
    之5規定，自得為證據。
二、本院認定之事實及所憑之證據：
(一)上開事實，業據被告汪永富、洪子誠於偵審中自承不諱，二
    人自白內容大致相吻合，核與被告洪子誠母親楊麗華於警詢
    及檢察官面前先後供述：曾有二次與被告洪子誠會面時，洪
    子誠暗示她購買2條及1條七星牌香菸交給被告汪永富，二次
    她都打被告汪永富的手機號碼，約在金門縣金湖鎮○市里○
    ○路7號7-11便利商店見面，一次購買2條，另一次購買1條
    ，共3條七星牌香菸交給汪永富等情節相符。並與證人蔡其
    炘於檢察官面前所證陳二次收受自被告汪永富之長壽牌香菸
    轉交給洪子誠之情形，亦大致吻合。雖證人蔡其炘、洪子誠
    僅承認第一次只收到2包長壽香煙，與被告汪永富所稱4包不
    同。本院審酌被告汪永富自警詢以還，始終自白犯罪，堅稱
    第一次託蔡其炘轉交之長壽牌香菸，確有4包。所交付的香
    菸是4包或2包，對其已自白之犯罪，並不發生有利之影響，
    自無將2包說成4包之動機。而蔡其炘收受時並無他人在場，
    不能排除蔡其炘從中據為私有之可能性，此部分自以被告汪
    永富之供述為可採。此外，並有扣押物品清單1份（99年度
    他字卷第47號卷第5頁）、金門監獄99年5月20日金監戒字第
    0990500087號函（99年度偵字第240號卷第5頁）證明被告汪
    永富於民國98年5月11日分發至金門監獄服替代役，負責輔
    助安全警戒及助勤勤務，為一般替代役之警察役。服役期間
    ，先後擔任門禁管制、監看受刑人等勤務。99年1月26日至
    同年4月1日止，則擔任外農場日勤協助戒護收容人作業，為
    依據法令授權而從事於公共事務，且具有法定職務權限之公
    務員；有刑案資料查註紀錄表、法務部查詢刑案人犯在監所
    最新資料各1份（99年度偵字第313號卷第2、6頁）證明被告
    洪子誠因竊盜罪，於99年2月25日至同年10月24日止，在金
    門監獄服刑，事證已臻明確，其等犯行堪足認定。
(二)至於被告洪子誠所稱向楊麗華暗示購買交給被告汪永富之七
    星牌香菸，係要被告汪永富夾帶入監供其吸用，並非報酬。
    惟查：被告汪永富無論於警詢、檢察官面前或審判中均坦白
    承認七星牌香菸，係替被告洪子誠夾帶長壽牌香菸入監之代
    價。且觀諸被告洪子誠於入監前已將2條長壽牌香菸交給被
    告汪永富於其入監執行後，為其夾帶入監使用。且金門監獄
    福利社僅販售長壽牌香菸，若受刑人吸用七星牌香菸，容易
    被管理人員發現，有被處違規之危險。且楊麗華二次交給被
    告汪永富七星牌香菸，被告汪永富均留供自己施用，為被告
    傳遞的均屬長壽牌香菸，均呈現七星牌香菸屬賄賂之事實，
    被告洪子誠上述說詞，顯有意迴護被告汪永富，而模糊事實
    ，自不足採。
三、論罪科刑：
(一)查替代役，指役齡男子於需用機關擔任輔助性工作，履行政
    府公共事務或其他社會服務，替代役實施條例第3條前段定
    有明文。又同條例第4條第1項第1款所定一般替代役之警察
    役，依同條例施行細則第3條第1款第1目規定，警察役包括
    擔任矯正機關警衛之輔助勤務等。是替代役男奉派至法務部
    所屬監所服役，擔任立哨、崗哨、巡邏等勤務者，因其從事
    於法定之公共事務，乃具有法定職務權限，應視為刑法上之
    公務員，而屬刑法第10條第2項第1款後段規定之公務員（最
    高法院98年台上字第2828號判決參照）。再者，依法務部矯
    正機關替代役役男服勤管理要點第9點規定，役男之專業輔
    助性工作，包括輔助安全警戒勤務、助勤勤務，及特殊專長
    及文書勤務。被告汪永富於本案發生期間，在金門監獄服一
    般替代役之警察役，擔任外農場日勤協助戒護收容人作業，
    負責輔助安全警戒及助勤勤務，自屬刑法意義之公務員。
(二)復按法務部依監獄行刑法第47條第3項授權規定所制訂之受
    刑人吸菸管理及戒煙獎勵辦法第7條規定，受刑人吸食之香
    菸，應由監獄合作社依市價販賣，不得由外界送入或自行攜
    入，價款由其保管金或勞作金中扣除之，品牌及數量得酌予
    限制。又依監所管理人員服勤應行注意事項第13項及法務部
    所屬監獄、少年輔育院、技能訓練所、看守所、少年觀護所
    查禁違品項目表，監所管理人員不得為收容人傳遞香菸等違
    禁品。被告汪永富為洪子誠傳遞前開長壽牌香菸之行為，自
    屬違背其職務。
(三)核被告等所為，汪永富係犯貪污治罪條例第4條第1項第5款
    之公務員對於違背職務之行為收受賄賂罪；洪子誠係犯貪污
    治罪條例第11條第3項、第1項之不具公務員身分對於公務員
    關於違背職務之行為交付賄賂罪。洪子誠行求、期約賄賂行
    為，及汪永富之期約賄賂行為，分別為其交付賄賂行為、收
    受賄賂行為之前階段行為，不另論罪。被告洪子誠係利用其
    不知情之母親楊麗華以遂行前開交付七星牌香菸賄賂犯行，
    為間接正犯。洪子誠前後二次交付賄賂行為，及被告汪永富
    二次收受賄賂行為，係二人事先謀議，出於一個意思決定，
    二次交付、收受賄賂之時間密接、侵害同一法益，各行為之
    獨立性薄弱，在刑法評價上，應視為數個舉動之接續實施，
    包括的論以一罪。
(四)被告汪永富於偵查中自白犯罪，並主動繳交賄賂七星牌香菸
    9包、長壽牌香菸1包，有扣押物品清單1份可稽。而其所收
    受之賄賂七星牌香菸3條，及長壽牌香菸2條扣除夾帶入監供
    被告洪子誠吸用之長壽牌香菸8包，其餘11包均屬被告汪永
    富收受之賄賂，除事後主動繳交之賄賂七星牌香菸9包、長
    壽牌香菸1包外，其餘賄賂七星牌香菸21包、長壽牌香菸11
    包，以市價計算（此據被告汪永富提出在7-11便利商店購買
    上述二種香菸之統一發票2張為證，本院卷第50頁），總價
    為1,540元（55元X21+35元X11=1,540元），業據被告汪永富
    於99年12月10日主動繳交，亦有本院開具之收據1張為證（
    本院卷第51頁）。被告汪永富於偵查中自白犯罪，並先後於
    偵查及審理中主動繳交全部犯罪所得財物，合於貪污治罪條
    例第8條第2項前段規定，應予減輕其刑。又被告洪子誠所交
    付之賄賂及被告汪永富所收受之賄賂，均未逾5萬元，合於
    同條例第12條第1項規定，應予減輕其刑。被告汪永富並無
    犯罪前科，素行尚稱良好，且犯罪時年僅19歲，年輕識淺，
    一時失慮，受被告洪子誠誘惑而罹重典，所收受之賄賂價值
    僅區區2,070元，犯罪情節輕微，犯後始終坦承犯行，態度
    良好，犯罪情節顯可憫恕，情輕法重，依上述二次遞減後，
    仍不能宣告緩刑，給予自新機會，本院審酌上述各情，認為
    應依刑法第59條規定減輕其刑，並遞減之，並量處如主文所
    示之刑。又審酌被告洪子誠有竊盜等多次犯罪前科，有其前
    科紀錄表附卷可佐，足見其素行不端，並參酌其犯罪情節尚
    屬輕微，及犯後態度尚佳等一切情狀，亦量處如主文所示之
    刑。
(五)被告汪永富素行良好，並無任何前科紀錄已如前述，其因一
    時失慮，偶罹刑典，經此偵審之教訓，當知所警惕，信無再
    犯之虞，本院認其所宣告之刑以暫不執行為適當，爰依刑法
    第74條第1項第1款之規定，諭知緩刑4年，以啟自新。並斟
    酌被告汪永富於本案之犯罪情節，認被告守法觀念顯有不足
    ，為促使其於緩刑期間內，深知戒惕，且導正其行為與法治
    之正確觀念，併依刑法第74條第2項第5款之規定宣告被告汪
    永富應於緩刑期間內向指定之政府機關、政府機構、行政法
    人、社區或其他符合公益目的之機構或團體，提供200小時
    之義務勞務，並依刑法第93條第1項第2款之規定，諭知汪永
    富於緩刑期間付保護管束。至於被告究應向何政府機關、政
    府機構、行政法人、社區或公益機構、團體提供義務勞務，
    屬執行之問題，應由執行檢察官斟酌全案情節及各相關單位
    之需求，妥為指定，併予敘明。
(六)又犯本條例之罪，宣告有期徒刑以上之刑者，並宣告褫奪公
    權，貪污治罪條例第17條定有明文。爰依前開規定及刑法第
    37 條第2項規定宣告被告汪永富及洪子誠均褫奪公權3年。
    又被告汪永富犯貪污治罪條例第4條第1項第5款所得財物七
    星牌香菸9包、長壽牌香菸1包，及等同其餘21包七星牌香菸
    、11 包長壽牌香菸之價額1,540元，均已查扣或自動繳交，
    業如上述，並無不能沒收情事，應依同法第10條第1項規定
    ，沒收之。
據上論斷，應依刑事訴訟法第299條第1項前段，貪污治罪條例第
4條第1項第5款、第11條第3項、第1項、第8條第2項前段、第10
條第1項、第17條，刑法第11條、第37條第2項、第38條第1項第3
款、第74條第1項第1款、第2項第5款、第93條第1項第2款，判決
如主文。
本案經檢察官張漢森到庭執行職務。
中    華    民    國   100    年    1     月    19    日
                  刑事庭審判長法  官   康樹正
                              法  官   王鴻均
                              法  官   許嘉容
以上正本證明與原本無異。
如不符本判決，應於判決送達後10日內向本院提出上訴書狀。
                              書記官   徐佩鈴
中    華    民    國   100    年    1     月    19    日
附錄本案論罪科刑法條：
貪污治罪條例第4條
有下列行為之一者，處無期徒刑或10年以上有期徒刑，得併科新
台幣1億元以下罰金：
一、竊取或侵占公用或公有器材、財物者。
二、藉勢或藉端勒索、勒徵、強占或強募財物者。
三、建築或經辦公用工程或購辦公用器材、物品，浮報價額、數
    量、收取回扣或有其他舞弊情事者。
四、以公用運輸工具裝運違禁物品或漏稅物品者。
五、對於違背職務之行為，要求、期約或收受賄賂或其他不正利
    益者。
前項第 1 款至第 4 款之未遂犯罰之。
貪污治罪條例第11條
對於第2條人員，關於違背職務之行為，行求、期約或交付賄賂
或其他不正利益者，處1年以上7年以下有期徒刑，得併科新臺幣
3百萬元以下罰金。
對於外國、大陸地區、香港或澳門之公務員，就跨區貿易、投資
或其他商業活動有關事項，為前項行為者，處5年以下有期徒刑
或科新臺幣1百萬元以下罰金。
不具第2條人員之身分而犯前二項之罪者，亦同。犯前三項之罪
而自首者，免除其刑；在偵查或審判中自白者，減輕或免除其刑
。
在中華民國領域外犯第1項、第2項之罪者，不問犯罪地之法律有
無處罰規定，均依本條例處罰。